臺灣臺中地方法院行政訴訟判決
110年度交字第521號
原      告  張以彥  
被      告  臺中市交通事件裁決處
                      設臺中市○○區○○○路00號
代  表  人  黃士哲    住同上
訴訟代理人  黃曉妍律師
上列當事人間交通裁決事件，原告不服被告民國110年11月8日中
市裁字第68-GDH879689號裁決書，提起行政訴訟，本院判決如下
：
    主  文
原告之訴駁回。
訴訟費用新臺幣參佰元由原告負擔。
    事實及理由
一、程序事項：按行政訴訟法第237 條之7 規定，交通裁決事件
    之裁判，得不經言詞辯論為之。本件屬交通裁決事件，依兩
    造所述各節及卷內資料其事證已臻明確，本院認無經言詞辯
    論之必要，爰不經言詞辯論而為判決。
二、事實概要：原告所有號牌7392-UE號自用小客車(下稱系爭車
    輛）於民國110年8月7日13時36分許，行經臺中市東區環中
    東路五段與旱溪東路一段路口，因「汽車駕駛人未依規定使
    用方向燈」之違規行為，遭民眾於110年8月7日檢具事證檢
    舉，為臺中市政府警察局第三分局（下稱舉發機關）員警認
    定該車違反道路交通管理處罰條例第42條之規定，逕行對車
    主即原告掣開第GDH879689號舉發違反道路交通管理事件通
    知單。續於110年11月8日以中市裁字第68-GDH879689號裁決
    書（下稱原處分），依道路交通管理處罰條例第42條及「違
    反道路交通管理事件統一裁罰基準表」之規定，按期限內到
    案之基準，裁處原告第1階段罰鍰新臺幣（下同）1,200元。
三、原告主張略以：原告於110年8月7日13時36分，駕駛車號000
    0-00自小客車行駛於台中市東區環中路五段與旱溪東路一段
    路口，因被報復型檢舉的邊緣人，看照片就可判斷是職業或
    專業檢舉人，檢舉裁罰1200元。因當時旱溪西路完全沒有任
    何車輛，也有打右轉燈亮後又自動彈回，但是完全不影響任
    何人，而檢舉邊緣人在我前方很遠，至少有200公尺處。檢
    舉人使用的器材，有沒有符合檢驗規格以及資安漏洞的危機
    …，我是一個勞保退休的老人，因20年來都沒有工作，所以
    勞保只能在工會，也繳不起勞保、健保費，所以一直都以最
    低薪投保，因此月退只領六千元而已。假如這種生活再被訛
    詐檢舉人的檢舉罰單，生活豈不是更苦，這是不是政府造成
    人民生活更加困難等語，並聲明：原處分撤銷，訴訟費用由
    被告負擔。
四、被告答辯則以：
  ㈠本件應適用之法律依據為道路交通管理處罰條例第42條、第7
    條之1、第85條第1項及第4項、道路交通安全規則第91條第1
    項第6款、第109條第2項第2款等規定。
  ㈡案經轉據舉發機關110年10月8日中市警三分交字第110003779
    9號函復說明略以：「本案係民眾以行車紀錄器錄影檢舉案
    件，按道路交通安全規則第109條第2項第2款後段『變換車道
    時，應先顯示欲變換車道方向之燈光，並應顯示至完成轉彎
    或變換車道之行為。』經再檢視檢舉影像，查旨揭車輛變換
    車道未依規定使用方向燈違規屬實，申訴人所陳與違規事實
    無涉」。
  ㈢次查舉發機關檢附之採證光碟，確認檢舉民眾行車紀錄器畫
    面時間2021/08/07 13：36：50時至13：36：53時檢舉民眾
    車輛(下稱該車)行駛於臺中市東區環中東路五段與旱溪路一
    段交叉路口前之六順橋上內線車道向東直行，當時號牌7392
    -UE號銀色小客車(下稱系爭車輛)行駛於該車右後方之外側
    車道上，系爭車輛從車道內側至外側車道未顯示右邊方向燈
    ，即變換至車道外側，往環中東路五段直行離去。
　㈣從上揭資料顯示，系爭車輛沿著臺中市東區環中東路五段與
    旱溪路一段交叉路口前之六順橋上未顯示方向燈，即由車道
    內側變換至車道外側。依前揭規定，系爭車輛由車道線右側
    變換至車道線左側即有顯示左側方向燈之義務，惟系爭車輛
    變換車道，未顯示方向燈，無法讓其他用路人瞭解其動向，
    以及時採取適當之必要措施，違反前揭規定所定義務，顯有
    故意過失，自應受罰等語，並聲明：原告之訴駁回，訴訟費
    用由原告負擔。
五、本院之判斷：
  ㈠按「行車遇有轉向、減速暫停、讓車、倒車、變換車道等情
    況時所用之燈光及駕駛人之手勢，應依下列規定：六、變換
    車道時，應先顯示欲變換車道方向之燈光或手勢。」道路交
    通安全規則第91條第1項第6款定有明文；次按「汽車駕駛人
    ，不依規定使用燈光者，處新臺幣1,200元以上3,600元以下
    罰鍰。」，道路交通管理處罰條例第42條亦有明文。
  ㈡經本院勘驗調查舉發機關提供之採證光碟，製成勘驗筆錄附
    卷為證（見本院卷第71頁），勘驗結果為：檢舉民眾行車紀
    錄器畫面時間2021/08/07 13：36：50時至13：36：53時檢
    舉民眾車輛(下稱該車)行駛於臺中市東區環中東路五段與旱
    溪路一段交叉路口前之六順橋上內線車道向東直行，當時號
    牌7392-UE號銀色小客車(下稱系爭車輛)行駛於該車右後方
    之外側車道上，系爭車輛未顯示右邊方向燈，即由內側車道
    變換至外側車道，往環中東路五段直行離去。依上開勘驗結
    果可知，系爭車輛沿臺中市東區環中東路五段之外側車道行
    駛，未顯示右側方向燈，即跨越車道線向右變換車道等情。
    按道路交通標誌標線號誌設置規則第149 條第1 項第1 款、
    第182 條第1項及第2 項規定：「標線依其型態原則上分類
    如下：一、線條：以實線或虛線標繪於路面或緣石上，用以
    管制交通者，原則上區分如下：一、線條：以實線或虛線標
    繪於路面或緣石上，用以管制交通者，原則上區分如下：（
    一）白虛線：設於路段中者，用以分隔同向車道或作為行車
    安全距離辨識線。」、「車道線，用以劃分各線車道，指示
    車輛駕駛人循車道行駛。本標線為白虛線，線段長4 公尺，
    間距6 公尺，線寬10公分」可知，白虛線之車道線設置目的
    在於分隔同向車道，行駛於該處之車輛必須遵守車道線劃設
    之車道行駛，如需跨越白虛線變換車道，必先顯示欲變換車
    道方向之燈光，使後車得以知悉前車欲切換之車道，以避免
    造成後車不及反應致發生追撞之情形，然原告駕駛系爭車輛
    於上開時、地變換車道前，並未顯示方向燈至明，足認系爭
    車輛確有「汽車駕駛人不依規定使用燈光」之違規行為，已
    構成道路交通管理處罰條例第42條之規定。
  ㈢至於原告主張檢舉人使用的器材，有沒有符合檢驗規格以及
    資安漏洞的危機云云，然觀諸違反道路交通管理事件統一裁
    罰基準及處理細則第10條第1項、第2項第5款、第22條第2項
    規定，其規範意旨係考量警力有限及民眾取巧違規成性，為
    交通秩序混亂原因之一，一般民眾如能利用適當管道檢舉交
    通違規，除可彌補警力之不足外，亦將產生極大之嚇阻效果
    ，以達到維護道路交通安全之行政目的。是如一般民眾見有
    違規事件，皆可敘明違規事實或檢具違規證據資料，向公路
    主管或警察機關檢舉，經查證檢舉人所檢送之檢舉資料具體
    明確屬實者，即應行舉發，不待經濟部標準檢驗局檢定合格
    之儀器採證，亦不以執法人員在場為必要。且現今一般車輛
    駕駛人多數加裝行車紀錄器於車輛，用以紀錄行駛時之情況
    ，俾利與他車發生交通事故時，得以舉證還原事實；又行車
    紀錄器僅係將影像透過鏡頭及感光、儲存設備予以紀錄、存
    檔，以利於保存交通違規轉瞬發生之當下，藉以彌補警力之
    不足，尚非如雷達測速儀、呼氣酒精濃度測試器等涉及量測
    數據而需經度量衡檢驗或校正，方得以判定實際之違規事實
    ，本無須以由經濟部標準檢驗局檢驗合格，為其檢舉合法性
    之依據。況經本院調查勘驗結果，檢舉民眾行車紀錄器畫面
    並無遭變造、偽造之虞，其畫面自然連續不中斷，系爭車輛
    未顯示方向燈變換車道之行為均清晰可辨，且本件原告違規
    行為之事實，係由檢舉民眾於110年8月7日提供科學儀器取
    得之錄影證據向舉發機關提出檢舉，經舉發機關查證屬實予
    以舉發等情，有舉發機關110年10月8日中市警三分交字第11
    00037799號函（見本院卷第59頁）在卷可稽。又檢舉民眾車
    輛與系爭車輛係偶然相逢，而系爭車輛上開違規，又屬瞬間
    之偶發事件，且對檢舉人而言，上開違規情節非其可事先預
    料，亦可排除蓄意造假之可能。是原告所執上開主張，均非
    可採。
  ㈣綜上所述，原告違規事證明確，被告依法所為原處分並無違
    誤，原告訴請撤銷，為無理由，應予駁回。
六、本件事證已臻明確，兩造其餘主張及陳述，經核於判決結果
    不生影響，爰不逐一論列，附此敘明。
七、本件第一審裁判費為300 元，應由原告負擔，爰確定第一審
    訴訟費用額如主文第2 項所示。
據上論結，本件原告之訴為無理由，依行政訴訟法第237 條之7
、第98條第1 項前段、第237 條之8 第1 項，判決如主文。
中　　華　　民　　國　　111 　年　　7 　　月　　15　　日
　　　　　　　　　行政訴訟庭　法　官　楊萬益
以上正本證明與原本無異。
如不服本判決，應於判決送達後20日內，向本院提出上訴狀並表
明上訴理由（原判決所違背之法令及其具體內容或依訴訟資料可
認為原判決有違背法令之具體事實），其未表明上訴理由者，應
於提出上訴後20日內向本院補提理由書（上訴狀及上訴理由書均
須按他造人數附繕本，如未按期補提上理由書，則逕予駁回上訴
），並應繳納上訴裁判費新臺幣750元。
中　　華　　民　　國　　111 　年　　7 　　月　　15　　日
　　　　　　　　　　　　　　　書記官　林柏名